【裁判字號】    94,訴,1382
【裁判日期】    950720
【裁判案由】    毒品危害防制條例
【裁判全文】
臺灣彰化地方法院刑事判決              94年度訴字第1382號
公  訴  人  臺灣彰化地方法院檢察署檢察官
被      告  丁○○
                    （現另案在臺灣雲林監獄執行中）
選任辯護人  張崇哲  律師
            江彗鈴  律師
            林志銘  律師
上列被告因違反毒品危害防制條例案件，經檢察官提起公訴（九
十四年度偵緝字第一四三號、九十四年度偵字第二０五七號），
本院判決如下：
    主  文
丁○○販賣第一級毒品，處無期徒刑，褫奪公權終身。因販賣第
一級毒品所得如附表壹所示之財物沒收之，如全部或一部不能沒
收時，以其財產抵償之。其餘被訴部分無罪。
    犯罪事實
一、丁○○前曾有賭博、違反麻醉藥品管理條例等前科，又於民
    國八十四年四月二十日，因違反肅清煙毒條例等案件，經本
    院以八十四年度訴字第一四０號及八十四年度訴緝字第六號
    判處應執行有期徒刑四年六月（施用毒品四年、吸用化學合
    成麻醉藥品十月，二罪併定），後經上訴臺灣高等法院臺中
    分院於八十四年十二月二十日以八十四年度上訴字第一五七
    九號判處應執行有期徒刑十四年（販賣毒品十年、施用毒品
    四年二月、轉讓禁藥六月、非法吸用化學合成麻醉藥品十月
    部分上訴駁回，四罪併定），經送監執行於九十一年四月十
    七日假釋付保護管束出監，後再經撤銷假釋而應執行六年八
    月三日之殘刑，現即因此殘刑在監執行中（指揮書執畢日期
    為一百零一年一月八日，故不構成累犯）。猶不知悔改，其
    明知海洛因業經毒品危害防制條例列為第一級毒品管制，依
    法係不得販賣、持有。詎丁○○為圖謀厚利，竟基於販賣第
    一級毒品海洛因之犯意，先於某不詳時間、地點，向不詳姓
    名、年籍、住居所之成年人購入第一級毒品海洛因（重量不
    詳）後，由丁○○以高於進價之價格，並以行動電話000
    0000000號（未扣案，手機所有人不詳、ＳＩＭ卡門
    號申請人亦不詳）充為聯絡工具，嗣於九十四年三月一日晚
    間八時三十九分四十五秒，因丙○○（所涉販賣毒品案件，
    業經臺灣高等法院臺中分院於九十五年四月二十日以九十五
    年度上訴字第一九號判處有期徒刑九年，並經最高法院於九
    十五年七月十三日以九十五年度台上字第三八一四號判決上
    訴駁回而確定）以0000000000號電話撥打戊○○
    （所涉販賣第一級毒品案件，業經本院另案審結）持有之0
    000000000號電話，請戊○○代向丁○○購買第一
    級毒品海洛因五錢（即十八點七五公克），戊○○於電話中
    應允，並為圖謀賺取差價，戊○○乃基於為自己販賣圖利之
    意圖，與丙○○約定五錢海洛因要價新臺幣（下同）八萬元
    。戊○○隨即於九十四年三月一日晚間十一時六分三十八秒
    ，以上開0000000000號電話撥打丁○○持有之0
    000000000號行動電話，於電話中與丁○○約定以
    七萬元之價格購買第一級毒品海洛因五錢，並談妥於翌日（
    即九十四年三月二日）拿取第一級毒品海洛因五錢，迨於九
    十四年三月二日上午九時五十三分四十七秒，戊○○再與丁○○以上開電話相互聯絡，約在彰化縣埔心鄉某處之萊爾富
    商店見面，丁○○並在該處當場交付第一級毒品海洛因五錢
    （重十八點七五公克）予戊○○而完成交易。戊○○於取得
    上開五錢之第一級毒品海洛因後，復於同日（即九十四年三
    月二日）晚間七時十一分再以相同電話聯絡丁○○，佯稱上
    揭所拿取之五錢海洛因已另向買方收取七萬元，惟戊○○實
    際已以八萬元作價，於九十四年三月二日將該五錢毒品販賣
    予丙○○，並收取丙○○所交付之八萬元現金（即戊○○自
    行從中取一萬元之差價）。
二、案經彰化縣警察局及海巡署彰化機動查緝隊移送臺灣彰化地
    方法院檢察署檢察官偵查起訴。
    理  由
壹：有罪部分：
一、訊據被告丁○○均矢口否認有何販賣第一級毒品海洛因予戊○○、丙○○二人之犯行，並辯稱：伊沒有販賣第一級毒品
    海洛因予戊○○、丙○○二人，丙○○伊不認識，九十四年
    三月二日當天伊與戊○○都沒有毒品可以用，伊與戊○○二
    人即約在一個地方見面，由伊打電話向伊之朋友調貨，伊朋
    友到達後，伊與戊○○再各自向伊之朋友買，伊是與戊○○
    一起去買第一級毒品海洛因，不是戊○○向伊購買第一級毒
    品海洛因云云。本院查：
  (1)、訊據證人丙○○於本院審理時雖到庭結證稱：伊所施用的
      毒品是分別向許錦明及戊○○購買的，伊不知道戊○○賣
      給伊之毒品來源為何，伊花八萬元購買五錢第一級毒品海
      洛因，伊不認識丁○○等語（詳見本院九十五年三月十六
      日審判筆錄）；另證人丙○○前於本院另案九十四年度訴
      字第一一九七號案件審理時亦曾到庭結證稱【查本件受命
      法官（即審判長）於該另案中係陪席法官，故亦係當庭親
      自見聞此部分證述過程，附此敘明】：「（審判長問：九
      十四年三月一日你是否拜託戊○○向丁○○買五錢的毒品
      要來賣？）不是，我們是要自己用的」等詞（見卷附本院
      另案九十四年度訴字第一一九七號案件九十四年十一月十
      七日審判筆錄），綜合上開證人丙○○於本院二次不同法
      庭審理時所為之證述內容可確信的是證人丙○○確有以八
      萬元之價錢購買五錢之第一級毒品海洛因無誤。
  (2)、另經本院訊之證人戊○○於本院審理時雖亦到庭結證稱：
      伊是問丁○○可不可以調藥，丁○○回答他本身也是沒有
      藥，丁○○也是要跟藥頭調藥，丁○○的藥頭就來丁○○
      的車上，伊跟藥頭說伊沒有那麼多錢，伊只拿半兩，丁○○也說要拿半兩，伊跟丙○○總共買八萬五錢，另外丁○○也是向他朋友買八萬五錢，渠三人總共買一兩十六萬元
      ，當天丁○○也是有買毒品，伊是跟丁○○聯絡來的朋友
      買毒品海洛因的，伊也沒有以七萬元買五錢毒品海洛因，
      隨後再以八萬元轉賣給丙○○等語（詳見本院九十五年五
      月二日審判筆錄）；惟證人戊○○於本院另案九十四年度
      訴字第一一九七號案件審理時以被告身分答辯時則陳稱：
      伊忘記時間了，伊與丙○○二人確實有一起去找丁○○，
      請他幫忙拿毒品，丁○○說他本身沒有，要找別人調。伊
      就拿八萬元給丁○○，請丁○○幫忙調。伊拿錢給丁○○
      時，還沒有拿到毒品，是後來丁○○聯絡他朋友來，他朋
      友將毒品拿來的等詞（見卷附本院另案九十四年度訴字第
      一一九七號案件九十四年十一月十七日審判筆錄），經對
      比上開有關證人戊○○於本院二次不同法庭審理時所為之
      證詞及供述均有不同，然衡以證人戊○○於本院另案九十
      四年度訴字第一一九七號案件審理時本身係以被告身分答
      辯，其當時所為之答辯均係為其自己本身之訴訟利益，應
      無迴護被告丁○○之可能（此與戊○○以證人身分於本院
      審理時所為之證述角色不同），而證人戊○○前於本院另
      案九十四年度訴字第一一九七號案件審理時則均不曾提及
      有關其於本院審理時所證述之「－－，伊跟藥頭說伊沒有
      那麼多錢，伊只拿半兩，丁○○也說要拿半兩，伊跟丙○○總共買八萬五錢，另外丁○○也是向他朋友買八萬五錢
      ，渠三人總共買一兩十六萬元，當天丁○○也是有買毒品
      ，伊是跟丁○○聯絡來的朋友買毒品海洛因的，－－」情
      節，足見證人戊○○嗣後於本院審理時所為之證詞應係屬
      迴護被告丁○○之砌詞，實無可採信。
  (3)、查非法販賣海洛因等毒品之交易型態，有所謂「大盤」、
      「中盤」或「小盤」之分。其中「大盤」或「中盤」者，
      倘時機掌握得宜，或可查獲電子秤、帳冊、分裝袋等販賣
      工具，且因購買者眾，一旦事發，必有多數知情或買受人
      等可為證人。然在「小盤」與偶發之零星交易，因係一手
      交錢，一手交貨，交易方法簡單，對象不多，無須使用任
      何販賣工具，亦無記載帳冊之必要。此種交易方式，因交
      易時間短暫，未必有第三者知悉其情事，且茍非警方事先
      獲知情報，甚難於交易現場當場查獲。法院固不應僅憑購
      買者片面之指證，據以認定被告之非法販賣毒品之犯行，
      然購買者之指證在證據法則上既屬人證之一種，與被告之
      自白不得作為認定事實唯一證據之情形不同，如購買者之
      指證並無矛盾或瑕疵，亦未違背經驗法則與論理法則時，
      自不應僅因無法查得其他直接佐證，即對購買毒品者所為
      對販毒者不利之指證，全然捨棄不採（最高法院九十三年
      度台上字第五七四二號判決意旨參見）；另查證人之陳述
      有部分前後不符，或相互間有所歧異時，究竟何者為可採
      ，法院仍得本其自由心證予以斟酌，非謂一有不符或矛盾
      ，即應認其全部均為不可採信（最高法院七十四年度臺上
      字第一五九九號判例參照）。而本件有關被告丁○○是否
      有以七萬元之價格販賣第一級毒品海洛因予戊○○，再由
      戊○○以八萬元作價轉賣予丙○○，其主要判斷之「直接
      證據」則係證人丙○○與戊○○二人之證詞，有關此部分
      證人丙○○前於本院另案九十四年度訴字第一一九七號案
      件交互詰問審理時曾以證人身分明確結證稱：伊有看到他
      拿一個用紙包著的東西給戊○○，戊○○將錢交給他等語
      ，而戊○○於當日庭訊亦坦承：伊有拿八萬元給丁○○，
      請他幫忙調貨，伊拿錢給丁○○時，還沒有拿到毒品，是
      後來丁○○聯絡他朋友來，他朋友將毒品拿來的等詞，綜
      上足見戊○○於九十四年三月二日交易買賣毒品海洛因的
      對象確係被告丁○○無誤。再參酌以證人丙○○於當日庭
      訊詰問時亦結證稱：「審判長問：所以九十四年三月一日
      你有拜託戊○○向丁○○買五錢的毒品？）有」；而被告
      當時在場聽聞後，亦當庭表示：證人丙○○所述大概實在
      ，事情應該是這樣等語（詳見卷附本院另案九十四年度訴
      字第一一九七號案件九十四年十一月十七日審判筆錄），
      足認被告丁○○確有於九十四年三月二日將五錢重之第一
      級毒品海洛因販賣予戊○○無訛。
  (4)、再查我國查緝販賣毒品執法甚嚴，對於販賣海洛因者尤科
      以重度刑責，又販賣海洛因既係違法行為，當非可公然為
      之，亦無公定價格，且容易分裝並增減份量，而每次買賣
      之價量，可能隨時依雙方關係深淺、資力、需求量及對行
      情之認知、來源是否充裕、查緝是否嚴謹、購買者被查獲
      時供述購買對象之可能風險之評估等情形，而異其標準，
      非可一概而論；販賣之利得，除被告坦承犯行或價量俱臻
      明確外，委難察得實情，販賣之人從價差或量差中牟利之
      方式雖異，其意圖營利之販賣行為則同一。是以因海洛因
      量微價高，販賣者率有暴利可圖，茍非意圖販賣營利，一
      般人焉有可能甘冒重度刑責而販賣海洛因，故衡情被告丁○○苟非有販賣營利之意圖，焉有可能甘冒重刑而為販賣
      海洛因之犯行，是以被告丁○○有營利之意圖甚明。參酌
      以被告丁○○於本院審理時均坦承於九十四年三月二日有
      與證人戊○○為毒品之事宜見面乙情（僅係辯稱是要一同
      去購買毒品），益徵被告上開所為之辯解應均係臨訟之砌
      詞，均無可採。此外，復有本院九十四年度訴字第一一九
      七號案件刑事判決書一份（判決內並明確交待相關之通聯
      資料及認定之理由）在卷可稽，本件事證明確，被告犯行
      洵堪認定。
二、按刑法上所謂販賣行為，不以販入後復行賣出為必要，只要
    以營利為目的，而有販入或賣出二者其一之行為，即足構成
    ，雖未及賣出，仍屬販賣既遂，其後復分次賣出，與先前之
    販入行為，均為販賣犯行而構成連續犯（參照最高法院八十
    八年度台上字第二八二八號判決意旨）。次按刑事上販賣罪
    之完成，與民事上買賣契約之成立，二者之概念尚有不同，
    刑事上之販賣行為，則須以營利為目的，將標的物販入或賣
    出，有一於此，其犯罪行為始為完成，苟行為人尚未將標的
    物販入或賣出，即難謂其販賣行為已屬完成（參照最高法院
    八十八年度台上字第三七六０號判決意旨）。復按販賣毒品
    之所謂販賣行為，係行為人基於營利之目的，而販入或賣出
    毒品而言。販賣毒品者，其主觀上須有營利之意圖，且客觀
    上有販賣之行為，即足構成，至於實際上是否已經獲利，則
    非所問。即於有償讓與他人之初，係基於營利之意思，並著
    手實施，而因故無法高於購入之原價出售，最後不得不以原
    價或低於原價讓與他人時，仍屬販賣行為。必也始終無營利
    之意思，縱以原價或低於原價有償讓與他人，方難謂為販賣
    行為，而僅得以轉讓罪論處（最高法院九十三年度台上字第
    一六五一號刑事判決意旨參見）。故核被告丁○○所為，係
    犯毒品危害防制條例第四條第一項之販賣第一級毒品既遂罪
    。又查被告丁○○販賣第一級毒品前持有第一級毒品之低度
    行為，應為販賣第一級毒品之高度行為所吸收，不另論罪。
    爰審酌被告平日素行不良，前即曾因販賣毒品海洛因遭法院
    判處有期徒刑十年之重刑，有臺灣彰化地方法院檢察署刑案
    資料查註紀錄表及臺灣高等法院被告全國前案紀錄表各一份
    附卷可稽，被告犯罪之動機、目的均僅為圖得一己之厚利、
    販賣第一級毒品之次數，販賣毒品海洛因均係增進流通毒品
    之管道對社會治安、經濟所生危害之程度甚鉅及被告犯罪後
    對販賣第一級毒品部分之犯行猶設詞狡辯全無悔意，且被告
    前即曾因販賣毒品海洛因遭判處有期徒刑十年之重刑，復於
    假釋期間再度為本件販賣第一級毒品海洛因之犯行，顯見被
    告前所受之刑期執行並無法有效矯正其思想與行為，故有對
    被告施以與社會長期隔離之必要等一切情狀，量處如主文所
    示之刑【且查販賣第一級毒品之罪法定刑既經最高立法機關
    衡量我國立法當時之刑事政策及社會需要而通過立法，並規
    定「販賣第一級毒品者，處死刑或無期徒刑－－－。」，而
    刑法第五十九條之酌量減輕其刑，必須犯罪有特殊之原因，
    在客觀上足以引起一般之同情，認為即予宣告法定最低度刑
    期仍嫌過重者始有其適用。本件被告有多次施用毒品前科，
    素行不良，販賣之海洛因足以導致施用者產生精神障礙、性
    格異常之身心，戕害國人身體健康，且有危害社會安全之虞
    ，惡性非輕等情形，且本件被告確有販賣海洛因予他人之事
    實，在客觀上實無何可憫恕之處，縱以被告販賣第一級毒品
    所販毒之次數僅一次，所得金額非巨，非屬一般之大毒梟，
    僅係零售之個體，惟本院綜上諸情，認如輕率引用刑法第五
    十九條之規定為酌予減輕其刑之論據，在適用法則上實難謂
    合（最高法院九十二年度台上字第三０二０刑事判決意旨參
    見）】，並依刑法第三十七條第一項之規定對被告宣告褫奪
    公權終身，以示懲儆。
三、按毒品危害防制條例第十九條第一項規定，犯販賣毒品罪者
    ，其犯罪所得之財物均沒收之，係採義務沒收主義。故販賣
    毒品所得之對價，不問其中成本若干，利潤多少，均應全部
    諭知沒收，貫徹政府查禁煙毒之決心，以符立法本旨（最高
    法院九十一年度台上字第二四一九號判決意旨參照）。茲被
    告販賣第一級毒品所得之對價，為如附表壹所示之七萬元，
    雖未扣案，仍應依上開說明及毒品危害防制條例第十九條第
    一項之規定予以宣告沒收之，如全部或一部不能沒收時，則
    以被告之財產抵償之。至供作為販毒聯絡工具之行動電話一
    支（門號為0000000000號，未扣案，手機所有人
    不詳、ＳＩＭ卡門號申請人亦不詳），雖係供販賣毒品犯罪
    所用之物。惟按依毒品危害防制條例第十九條第一項規定宣
    告沒收，因該條項並無如同條例第十八條第一項所定（不問
    屬於犯人所有與否，沒收之）之明文，故應屬相對沒收主義
    之立法，其應沒收之物，應以屬被告所有者為限（最高法院
    九十三年度台上字第四六二號判決參照），準此，上開未扣
    案之行動電話一支【另該具行動電話內之ＳＩＭ晶片卡（按
    依國內電信公司一般定型化契約之約定，該晶片卡之所有權
    乃係屬電信公司所有，申請人僅因承租門號而取得晶片卡使
    用權）】，因被告否認犯罪，復查無其他積極證據足以證明
    被告已取得該行動電話機身之所有權，自毋庸依同條例第十
    九條第一項規定宣告沒收之，併此敘明。又被告丁○○於九
    十四年三月十一日晚間十一時十分許，因案遭通緝及經警持
    本院所核發之搜索票在彰化縣員林鎮○○里○○路○段四九
    三巷十二弄十九號及於臺中市○○區○○路一段四十六號等
    處所查扣之第一級毒品海洛因共八包，則應於被告丁○○強
    制戒治案件中，由檢察官另行依法向本院聲請違禁物之宣告
    沒收銷燬，附此敘明。
四、公訴意旨另謂以：被告丁○○基於販賣第一級毒品海洛因營
    利之概括犯意，由被告丁○○與甲○○（綽號北京）聯絡，
    約定甲○○將其自大陸地區運輸入境臺灣之第一級毒品海洛
    因販賣給被告丁○○，甲○○則聯絡乙○○（所犯販賣第一
    級毒品案件，業經本院另案判處有期徒刑十二年確定）前往
    大陸地區與其接洽，由乙○○作為運輸毒品人員，乙○○則
    於九十三年三月九日出境至大陸，甲○○在東莞地區將重約
    八十至九十公克之海洛因交給乙○○，並指定乙○○返臺後
    販賣給丁○○之交易價格為二十萬元，約定事成之後乙○○
    之報酬為二萬元，乙○○遂於九十三年三月十三日將上開海
    洛因放在夾鏈袋內，再放到裝皮帶的塑膠袋內，夾在腰際間
    ，自大陸地區返回臺灣，隨後即於同日夜間十一時許，在彰
    化縣員林鎮臺76號快速道路靠近莒光路之陸橋下，將上開毒
    品販賣予丁○○，嗣於翌日不詳時間，再由甲○○委託不知
    情之李宏鍵（所犯販賣第一級毒品案件，業經臺灣高等法院
    臺中分院判處有期徒刑十二年確定）將二萬元之酬勞轉交乙○○。後乙○○又於九十三年五月三日出境前往大陸東莞地
    區，甲○○即在該處又將第一級毒品海洛因交給乙○○，並
    指定乙○○返回臺灣後將上開第一級毒品海洛因販賣予丁○○，且約定事成之後給予乙○○二萬元之報酬，乙○○遂於
    九十三年五月十三日搭乘中華航空股份有限公司ＣＩ六四二
    號班機回臺灣，而於同日晚間十時許，為彰化縣警察局刑警
    隊會同航空警察局刑警隊、入出境管理局中正服務站第四作
    業組持搜索票，在中正國際機場第一航廈入境檢查室，命乙○○上下原地跳躍，因第一級毒品海洛因掉落地面而當場查
    獲，並扣得上開毒品海洛因三包（合計淨重七十五點九三公
    克，純度百分之六十八點一三，純質淨重五十一點七三公克
    ）等物，始查悉上情。公訴人因認被告丁○○此部分另連續
    涉犯有毒品危害防制條例第四條第一項之販賣第一級毒品既
    遂罪嫌（另蒞庭檢察官則認被告丁○○此部分依照起訴書犯
    罪事實一、之記載，亦應涉犯有毒品危害防制條例第四條第
    一項之運輸第一級毒品既遂罪嫌）云云。按犯罪事實應依證
    據認定之，無證據不得認定犯罪事實；又不能證明被告犯罪
    者，應諭知無罪之判決，刑事訴訟法第一百五十四條第二項
    、第三百零一條第一項分別定有明文。次按事實之認定，應
    憑證據，所謂證據，須適於為被告犯罪事實之證明者，始得
    採為斷罪資料，如未能發現相當證據，或證據不足以證明，
    自不能以推測或擬制之方法以為裁判基礎；又認定不利於被
    告之事實，須依積極證據，苟積極證據不足為不利於被告事
    實之認定時，即應為有利於被告之認定，更不必有何有利之
    證據，最高法院五十三年臺上字第二七五０號、三十年上字
    第八一六號、四十年臺上字第八六號分別著有判例可資參照
    。末按販賣毒品之所謂販賣行為，係行為人基於營利之目的
    ，而販入或賣出毒品而言。販賣毒品者，其主觀上須有營利
    之意圖，且客觀上有販賣之行為，方足構成。本件公訴人認
    被告丁○○此部分另連續涉犯有毒品危害防制條例第四條第
    一項之連續販賣第一級毒品既遂罪嫌，無非係以此部分犯罪
    事實業據另案被告乙○○證述屬實，且經判決確定，並有通
    訊監察譯文顯示被告丁○○於電話中多次談及販賣毒品之情
    形，此外，復有如犯罪事實欄所示之毒品扣案可資佐證，為
    其論罪依據。惟訊據被告丁○○則堅詞否認有何此部分連續
    販賣第一級毒品海洛因及自大陸地區走私、運輸第一級毒品
    海洛因之犯行，並辯稱：伊沒有與綽號「北京」之甲○○共
    同自大陸運輸、走私第一級毒品海洛因進來臺灣，伊本來有
    要向甲○○購買第一級毒品海洛因以供自己施用，但因為錢
    不夠，所以沒有買成，伊沒有向甲○○、乙○○、李宏鍵等
    人購買過毒品等語。本院查：、公訴人於起訴書所引供證
    明被告涉犯此部分犯罪所依據之證據即扣案之毒品，然查該
    扣案之第一級毒品海洛因等物，均係被告丁○○於九十四年
    三月十一日晚間十一時十分許，因案遭通緝及經警持本院所
    核發之搜索票在彰化縣員林鎮○○里○○路○段四九三巷十
    二弄十九號及臺中市○○區○○路一段四十六號所查扣，惟
    距九十三年三月十三日或九十三年五月十三日之時間相隔分
    別達一年及十月之久，是以被告於九十四年三月十一日晚間
    十一時十分許所查扣之毒品，尚不能據以為認定被告此部分
    有罪之證據。、另公訴人於起訴書所引供證明被告涉犯此
    部分犯罪所依據之另案被告乙○○本院九十三年度訴字第一
    四三七號刑事判決，亦僅認定被告丁○○係甲○○與乙○○
    販賣第一級毒品海洛因之對象，而非屬販賣、運輸及走私第
    一級毒品海洛因之共同正犯，此亦有本院九十三年度訴字第
    一四三七號刑事判決在卷可查，是以尚不能逕引另案被告乙○○之供述及本院九十三年度訴字第一四三七號刑事判決為
    認定被告此部分有罪之證據。、至於公訴人所另引以為證
    據之「通訊監察譯文」，且認依該通訊監察譯文顯示被告丁○○於電話中多次談及販賣毒品之情形，惟公訴人就被告究
    係與何人於何時間、地點、以何價錢販賣如何數量之何種毒
    品均未提及，即於本案起訴書中亦僅起訴被告販賣第一級毒
    品予戊○○（且時間係在九十四年三月二日，並非九十三年
    三月十三日之後），再參酌以販賣毒品與轉讓毒品二者間係
    以行為人有無基於營利之意思為區別，從而單純依被告丁○○卷附之多支行動電話「通訊監察譯文」內容，實尚無法以
    此推定被告丁○○向甲○○、乙○○所購入之第一級毒品海
    洛因係供其販賣所用。、又甲○○及乙○○於九十三年四
    月七日所運輸、走私進入臺灣之第一級毒品海洛因，依另案
    被告乙○○、李宏鍵二人在本院九十三年度訴字第一四三七
    號案件之供述可知，該次最後係將第一級毒品海洛因交付給
    綽號「吉兄」之不詳姓名友人即綽號「明哥」之成年男子，
    並在彰化縣花壇火車站前向綽號「明哥」之成年男子收取二
    十萬元之價金，此亦有本院九十三年度訴字第一四三七號刑
    事判決附卷可稽，衡以交付第一級毒品海洛因之對象既僅因
    一時聯絡不上（指被告丁○○），即可隨時更替（指綽號「
    吉兄」之成年男子），由此益徵被告丁○○確僅係甲○○與
    乙○○販賣第一級毒品海洛因之對象，而非屬甲○○等人販
    賣、運輸及走私第一級毒品海洛因之共同正犯無誤。、另
    被告丁○○本身即染有施用第一級毒品海洛因之惡習，是以
    被告向甲○○及乙○○購買第一級毒品海洛因以供其自己平
    日施用，衡情亦屬可能（此由卷證並無法明確指出販入後有
    如何之販出行為可為佐參）。此外有關證人乙○○、李宏鍵
    二人於警、偵訊中亦均無法明確指證被告丁○○有將購自甲○○處之第一級毒品海洛因販賣予何人等情，且經本院綜觀
    全卷尚查無任何有關可以證明被告丁○○向甲○○、乙○○
    購入第一級毒品海洛因之行為，即係屬以營利為目的，而販
    入之行為。雖被告丁○○所辯稱：伊本來有要向甲○○購買
    第一級毒品海洛因以供自己施用，但因為錢不夠，所以沒有
    買成，伊沒有向甲○○、乙○○、李宏鍵等人購買過毒品乙
    節均無可採信，然被告此部分既無法由案卷、證據採得斷罪
    之資料，在未能發現相當證據，或證據不足以證明時，自不
    能以推測或擬制之方法為被告此部分裁判之基礎。此外，復
    查無其他積極證據足資證明被告丁○○另涉犯有公訴人起訴
    書所載此部分連續販入第一級毒品海洛因（含公訴蒞庭檢察
    官所認具方法結果之牽連犯運輸、走私第一級毒品海洛因部
    分）之犯行，不能證明被告此部分犯罪，揆諸上揭說明，此
    部分原均應為無罪之判決，惟本件公訴人認被告此部分犯行
    與前開經本院判處被告販賣第一級毒品有罪部分，具有連續
    犯裁判上一罪之關係，爰就此部分不另為無罪之諭知，附此
    敘明。
五、另臺灣彰化地方法院檢察署檢察官於九十四年十月二十五日
    以彰檢榮良九四蒞八０六八字第四三０一八號函送補充理由
    書（九十四年度蒞字第八０六八號）：認被告丁○○另涉嫌
    基於販賣第一級毒品海洛因之概括犯意，自九十三年三月十
    四日起迄至九十三年三月三十一日止，先後在彰化縣花壇鄉
    ○○路廟口前面等地，連續販賣第一級毒品海洛因半錢予乙○○二次，每次價格為五千元，因認被告丁○○此部分所為
    亦連續涉犯有毒品危害防制條例第四條第一項之販賣第一級
    毒品既遂罪嫌，與本件被告所涉犯之販賣第一級毒品罪間，
    均具有連續犯之裁判上一罪關係，故請求移送併案審理（案
    號：臺灣彰化地方法院檢察署九十四年度蒞字第八０六八號
    ）。然按提起公訴應由檢察官向管轄法院提出起訴書為之。
    刑事訴訟法第二百六十四條第一項定有明文。是以檢察官於
    提起公訴後，另以函片將被告之犯罪事實移送法院聲請併案
    審理，除該移送之犯罪事實與已經起訴部分間有實質上一罪
    或裁判上一罪關係，為起訴效力所及，受訴法院應予合一審
    判外，並不具起訴之效力，法院自毋庸予以審判（參照最高
    法院八十九年度台上字第一八二五號判決意旨）。然查經本
    院訊之被告丁○○對於檢察官所移送併案認其另有連續販第
    一級毒品海洛因二次予乙○○之犯行部分，被告則矢口否認
    有如檢察官所併案之販賣第一級毒品海洛因予乙○○之行為
    ，並辯稱：乙○○知道伊有吃藥，乙○○要拿藥賣給伊，但
    伊錢不夠，所以伊沒有向乙○○購買。乙○○也沒有向伊買
    過藥，伊與乙○○二人間曾經互相要過，但是不用錢等語。
    本院查：經本院於審理時當庭詰之證人乙○○則結證稱：
    伊所施用之第一級毒品海洛因係從大陸拿回來的，伊沒有向
    被告丁○○購買過毒品，伊只有向丁○○要過二、三次毒品
    ，丁○○沒有向伊收錢等詞（詳見本院九十五年三月十六日
    審判筆錄），再參酌以證人乙○○前於九十三年五月十四日
    警訊中（此即為檢察官併辦所舉之證據）之供述「我向綽號
    醜育男子拿取海洛因毒品二次，其中一次為金錢交易，時間
    我記不清楚，地點是在彰化縣花壇鄉○○村○○路旁的廟前
    ，我以新臺幣六千元向他購買半錢重之海洛因毒品，另外一
    次是向他索討而已，並未有金錢交易，是於彰化縣大村鄉○○路旁向他拿的」等語；另於九十三年五月十四日檢察官偵
    訊時（此亦為檢察官併辦所舉之證據）則供述稱「（檢察官
    問：你有無跟丁○○買過毒品海洛因？）有，時間我記不是
    很清楚，地點有一次是在花壇鄉○○路的廟口前，一次是在
    今年三、四月晚上十一點多，買半錢海洛因，五千元，另一
    次是隔三、四天後，忘了地點，向他買半錢海洛因，五千元
    」等詞，經對比證人乙○○前於警、偵訊中及本院審理時所
    為之供述不僅前後予盾不一說詞反覆，甚且連交易之時間、
    地點、價錢亦有所出入，從而自不得率以證人乙○○前後反
    覆不一之供述充為認定被告丁○○有先後二次販賣第一級毒
    品海洛因予乙○○之證據。又經本院詳細核對九十三年彰
    檢輝簡聲監續字第一０七號監聽譯文內容，雖被告丁○○與
    乙○○二人間有多次之通聯記錄，且其中之通話內容均有提
    及「茶米半斤」、「半斤茶米」、「半斤」等語，惟由上開
    通聯對話內容中均未提及「價金」，是以被告丁○○此部分
    所為究係屬販賣，抑或僅係無償、等價之轉讓，仍非無疑，
    衡以證人乙○○於本院審理時既已具結表示願負偽證之刑責
    ，再參酌上開九十三年彰檢輝簡聲監續字第一０七號監聽譯
    文內容，則仍以證人乙○○於本院審理所結證稱之「伊沒有
    向被告丁○○購買過毒品，伊只有向丁○○要過二、三次毒
    品，丁○○沒有向伊收錢」乙節較為可信。綜上諸情，並揆
    之前揭最高法院判決意旨，應認檢察官以九十四年度蒞字第
    八０六八號所併辦之認被告丁○○連續販賣第一級毒品海洛
    因二次予乙○○部分與本案上開論罪科刑有罪部分尚無何裁
    判上一罪之關係，本院自無從併審前開部分，自應退由承辦
    檢察官另行依法處理（即應由檢察官另行就被告丁○○連續
    轉讓第一級毒品海洛因部分，依法偵辦），末此敘明。
貳、無罪部分：
一、公訴意旨謂以：被告丁○○另基於意圖販賣而持有第一級毒
    品海洛因之犯意，於九十四年三月十一日晚間十時許，在彰
    化縣員林鎮○○里○○路○段四九三巷十二弄十九號，持有
    第一級毒品海洛因八包，淨重八十二點一０公克。因認被告
    丁○○另涉犯有毒品危害防制條例第五條第一項之意圖販賣
    而持有第一級毒品罪嫌。
二、按犯罪事實應依證據認定之，無證據不得認定犯罪事實；又
    不能證明被告犯罪者，應諭知無罪之判決，刑事訴訟法第一
    百五十四條第二項、第三百零一條第一項分別定有明文。次
    按事實之認定，應憑證據，所謂證據，須適於為被告犯罪事
    實之證明者，始得採為斷罪資料，如未能發現相當證據，或
    證據不足以證明，自不能以推測或擬制之方法以為裁判基礎
    ；又認定不利於被告之事實，須依積極證據，苟積極證據不
    足為不利於被告事實之認定時，即應為有利於被告之認定，
    更不必有何有利之證據，最高法院五十三年臺上字第二七五
    ０號、三十年上字第八一六號、四十年臺上字第八六號分別
    著有判例可資參照。又認定犯罪事實應依證據，為刑事訴訟
    法所明定，故被告否認犯罪事實所持之辯解，縱屬不能成立
    ，仍非有積極證據足以證明其犯罪行為，不能遽為有罪之認
    定，此最高法院三十年上字第一八三一號亦著有判例。另按
    販賣毒品行為，並不以販入之後復行賣出為要件，祇要以營
    利為目的，將毒品販入或賣出，有一於此，其犯罪即為完成
    ，僅於意圖營利而販入以外之其他原因而持有毒品後，另行
    起意販售，而尚未著手於販售之情形，始有意圖販賣而持有
    毒品罪之適用（最高法院九十年度台上字第七七八二號判決
    意旨參見）。
三、本件公訴人認被告丁○○另涉犯有毒品危害防制條例第五條
    第一項之意圖販賣而持有第一級毒品罪嫌，無非係以被告確
    有於九十四年三月十一日晚間十時許，在彰化縣員林鎮○○
    里○○路○段四九三巷十二弄十九號，遭查獲第一級毒品海
    洛因八包（淨重八十二點一０公克），為其主要之論據。
四、惟訊據被告丁○○則堅詞否認其有意圖販賣而持有第一級毒
    品之犯行，被告丁○○並辯稱：當時所查扣之第一級毒品海
    洛因係欲供其自己施用，並不是要用來販賣的等語。本院查
    ：被告丁○○確有於九十四年三月十一日晚間十一時十分許
    ，因案遭通緝及經警持本院所核發之搜索票在彰化縣員林鎮
    ○○里○○路○段四九三巷十二弄十九號查扣第一級毒品海
    洛因七包等物，後又經被告同意帶警至臺中市○○區○○路
    一段四十六號，查扣另一包第一級毒品海洛因等物，惟被告
    丁○○本即有施用第一級毒品海洛因及施用第二級毒品甲基
    安非他命之習慣，後並遭本院以九十四年度毒聲字第二六七
    號裁定送觀察勒戒，又經本院以九十四年度毒聲字第五二一
    號裁定送強制戒治，迨於九十五年四月六日始經臺灣彰化地
    方法院檢察署檢察官以九十五年度戒毒偵字第八八號為不起
    訴之處分，此有臺灣彰化地方法院檢察署檢察官九十五年度
    戒毒偵字第八八號不起訴處分書資料一份附卷可稽，是以上
    開為警所查獲扣案之第一級毒品海洛因八包，被告陳稱係供
    其自己平日施用所用，衡情亦非不無可能。參以被告為警查
    獲時除上開第一級毒品海洛因八包扣案外，另亦有第二級毒
    品甲基安非他命四包、吸食器、削尖吸管等物扣案，且公訴
    人於起訴書中亦不認為被告丁○○另涉犯有毒品危害防制條
    例第五條第二項之意圖販賣而持有第二級毒品罪嫌。至本件
    被告究係有如何之意圖販賣而持有第一級毒品之構成要件存
    在（即指「僅於意圖營利而販入以外之其他原因而持有毒品
    後，另行起意販售，而尚未著手於販售之情形」），公訴人
    均未為具體、明確之舉證，從而尚不能僅憑被告為警查獲時
    因持有之第一級毒品海洛因數量較多，即逕認被告另涉犯有
    意圖販賣而持有第一級毒品之犯行。此外，復查無其他積極
    、直接之證據足資證明被告丁○○有何如公訴人所指訴之意
    圖販賣而持有第一級毒品之犯行，不能證明被告此部分犯罪
    ，揆諸首揭說明，自應諭知被告丁○○被訴意圖販賣而持有
    第一級毒品部分為無罪之判決，以免冤抑。
、至有關被告丁○○另涉犯連續無償轉讓第一級毒品海洛因予
    乙○○二至三次部分（此部分業據被告丁○○與證人乙○○
    二人供述明確在卷），應由檢察官另行依法偵辦處理。
據上論斷，應依刑事訴訟法第二百九十九條第一項前段、第三百
零一條第一項，毒品危害防制條例第四條第一項、第十九條第一
項，刑法第十一條前段、第三十七條第一項，判決如主文。
本案經檢察官洪英丰到庭執行職務。
中    華    民    國  九十五  年    七    月    二十  日
                  刑事第二庭  審判長法  官  許旭聖
                                    法  官  簡婉倫
                                    法  官  黃玉齡
以上正本證明與原本無異。
如不服本判決，應於判決送達後十日內，向本院提出上訴狀（須
附繕本），上訴於臺灣高等法院臺中分院。
中    華    民    國  九十五  年    七    月    二十  日
                                    書記官  黃幼華
附錄本案論罪科刑法條：
毒品危害防制條例第四條：
製造、運輸、販賣第一級毒品者，處死刑或無期徒刑；處無期徒
刑者，得併科新臺幣一千萬元以下罰金。
製造、運輸、販賣第二級毒品者，處無期徒刑或七年以上有期徒
刑，得併科新臺幣七百萬元以下罰金。
製造、運輸、販賣第三級毒品者，處五年以上有期徒刑，得併科
新臺幣五百萬元以下罰金。
製造、運輸、販賣第四級毒品者，處三年以上十年以下有期徒刑
，得併科新臺幣三百萬元以下罰金。
製造、運輸、販賣專供製造或施用毒品之器具者，處一年以上七
年以下有期徒刑，得併科新臺幣一百萬元以下罰金。
前五項之未遂犯罰之。
附    表   壹：
編號：
一、販賣第一級毒品海洛因所得新臺幣七萬元（即販賣予戊○○
    部分，未扣案）。


司法院資訊處製作；財團法人民間司法改革基金會備份。
